臺灣臺南地方法院刑事判決
111年度訴字第362號
公  訴  人  臺灣臺南地方檢察署檢察官
被      告  蘇紹倫



上列被告因脫逃等案件，經檢察官提起公訴（110年度偵字第234
63號），被告於準備程序進行中就被訴事實為有罪之陳述，經告
知簡式審判程序之旨，並聽取當事人之意見後，合議庭裁定由受
命法官獨任進行簡式審判程序，判決如下：
    主  文
蘇紹倫犯強暴脫逃未遂罪，處有期徒刑捌月。     
    事實及理由
一、犯罪事實
    蘇紹倫前因違反毒品危害防制條例、槍砲彈藥刀械管制條例
    等案件，於法務部○○○○○○○○○○○○○○○○○○）另案執行中，為依
    法拘禁之人，因另犯毒品危害防制條例案件，由嘉義市政府
    警察局刑事警察大隊報請臺灣嘉義地方檢察署檢察官指揮偵
    辦，並於民國110年8月31日提訊蘇紹倫，同日18時10分許，
    蘇紹倫經檢察官複訊完畢，由嘉義市政府警察局刑事警察大
    隊警員黃旭生駕駛車牌0000-00號偵防車，警務員羅吉雄及
    偵查佐蕭敬霖並隨車戒護，欲將蘇紹倫解還臺南分監，行經
    臺南市歸仁區台86線快速道路西向13.8公里處時，蘇紹倫竟
    基於強暴脫逃、傷害之犯意，起身撲向駕駛座搶扯方向盤，
    強力將方向盤轉往右方，致偵防車失控偏離車道、衝撞護欄
    而停下，警務員羅吉雄因此受有第二腰椎爆裂性骨折併和脊
    髓壓迫、第一腰椎壓迫性骨折、第一腰椎至第二腰椎脊椎後
    凸症之傷害，警員黃旭生受有頭部損傷、鼻子挫傷、胸挫傷
    、手肘挫傷、頸部挫傷、多處擦傷之傷害，偵查佐蕭敬霖受
    有手腳局部拉傷之傷害，並造成上開偵防車前擋風玻璃破裂
    、安全氣囊爆開、右前車身嚴重毀損，羅吉雄、黃旭生及蕭
    敬霖雖負傷仍合力制伏蘇紹倫，蘇紹倫始未成功脫逃，黃旭
    生旋通報警力派員支援，將蘇紹倫解還臺南分監。案經羅吉
    雄、黃旭生於同年9月27日及蕭敬霖於同年9月30日訴由嘉義
    市政府警察局移送臺灣臺南地方檢察署檢察官偵查起訴。
二、上開犯罪事實，業據被告蘇紹倫於警、偵訊及本院審理時坦
    承不諱（警卷第4至7頁、偵卷第53至55頁、本院卷第72、82
    、86頁），且經證人即告訴人羅吉雄、黃旭生、蕭敬霖於警
    詢證述明確（警卷第9至13、16至20、22至26、41至42頁）
    ，並有道路交通事故現場圖、道路交通事故調查表㈠㈡、偵防
    車衝撞護欄畫面照片5張、偵防車衝撞護欄後損壞之畫面照
    片4張、現場照片12張、告訴人羅吉雄之臺南市立醫院診斷
    證明書、黃旭生之陽明醫院診斷證明書、上開偵防車之行車
    執照影本、上開偵防車之估價單1份、偵查佐蕭敬霖110年9
    月2日出具之職務報告等件附卷足資佐證（警卷第15、28至3
    1、34至37、39至40、44至55頁），足認被告之自白與事實
    相符，可以採信，本案事證明確，被告犯行洵堪認定，應依
    法論科。
三、論罪科刑
　㈠按刑法第161條第2項之損壞械具、強暴脅迫脫逃罪，為同法
    第138條及第135條等妨害公務罪名之特別規定，應逕依第16
    1條第2項論科，無再適用第135條及第138條之餘地（最高法
    院88年度台上字第6674號、80年度台上字第2240號、70年度
    台上字第4262號、69年度台上字第1404號判決及49年台上字
    第517號判例意旨參照）。是核被告上開所為，係犯刑法第1
    61條第4項、第2項之強暴脫逃未遂罪及同法第277條第1項之
    傷害罪。起訴意旨認同時構成刑法第138條之毀損公務員職
    務上掌管物品罪，尚有誤會，併此指明。
  ㈡刑法第161條之脫逃罪所處罰者，係妨害國家司法權之行使，
    被害法益為國家，並非公務員個人，故本案雖有羅吉雄、黃
    旭生、蕭敬霖3名員警遭被告當場施以強暴，惟被害之國家
    法益仍屬單一，僅成立一強暴脫逃未遂罪。又被告在前述一
    個強暴脫逃行為中，造成羅吉雄、黃旭生及蕭敬霖受傷，乃
    一行為觸犯數罪名之想像競合犯，應從一重論以刑法第161
    條第4項、第2項之強暴脫逃未遂罪。
　㈢被告已著手於強暴脫逃行為之實施，惟未脫離公力監督範圍
    之外，為未遂犯，爰依刑法第25條第2項規定按既遂犯之刑
    減輕之。　
　㈣爰以行為人之責任為基礎，審酌被告於上開偵防車行進間為
    本案強暴脫逃行為，除影響駕駛之行車穩定，大幅升高發生
    行車事故之風險外，並使員警羅吉雄、黃旭生及蕭敬霖受有
    前述之傷勢，犯罪所生之危害及敵對法秩序之程度重大，應
    予嚴懲，兼衡其犯罪動機、目的、手段與情節、犯後坦承犯
    行，態度尚可，惟並未與告訴人等達成民事賠償和解、陳明
    之智識程度與家庭經濟狀況（本院卷第86頁），暨其前有毒
    品、槍砲、竊盜案等犯罪前科之素行（見本院卷第15至44頁
    臺灣高等法院被告前案紀錄表）等一切情狀，量處如主文所
    示之刑。
四、適用之法律
    刑事訴訟法第273條之1第1項、第299條第1項前段，刑法第1
    61條第4項、第2項、第277條第1項、第55條、第25條第2項
    ，刑法施行法第1條之1第1項，判決如主文。
本案經檢察官黃慶瑋提起公訴，檢察官謝欣如到庭執行職務。
中　　華　　民　　國　　111 　年　　5 　　月　　27　　日
　　　　　　　　　刑事第五庭    法　官　林欣玲
以上正本證明與原本無異。
如不服本判決應於收受本判決後20日內向本院提出上訴書狀，並
應敘述具體理由。其未敘述上訴理由者，應於上訴期間屆滿後20
日內向本院補提理由書狀（均須按他造當事人之人數附繕本）「
切勿逕送上級法院」。 
　　　　　　　　　　　　　　　　書記官　莊文茹
中　　華　　民　　國　　111 　年　　5 　　月　　27　　日
附錄本案論罪科刑法條：　　　　　　　
中華民國刑法第161條
依法逮捕、拘禁之人脫逃者，處1年以下有期徒刑。
損壞拘禁處所械具或以強暴脅迫犯前項之罪者，處5年以下有期
徒刑。
聚眾以強暴脅迫犯第1項之罪者，在場助勢之人，處3年以上10年
以下有期徒刑。首謀及下手實施強暴脅迫者，處5年以上有期徒
刑。
前三項之未遂犯，罰之。

中華民國刑法第277條
傷害人之身體或健康者，處5年以下有期徒刑、拘役或50萬元以
下罰金。
犯前項之罪，因而致人於死者，處無期徒刑或7年以上有期徒刑
；致重傷者，處3年以上10年以下有期徒刑。